【裁判字號】    99,易,1987
【裁判日期】    991111
【裁判案由】    詐欺
【裁判全文】
臺灣高雄地方法院刑事判決              99年度易字第1987號
公  訴  人  臺灣高雄地方法院檢察署檢察官
被      告  甲○○
上列被告因詐欺案件，經檢察官提起公訴（99年度偵緝字第1789
號），本院合議庭裁定由受命法官獨任行簡式審判程序，判決如
下：
    主  文
甲○○幫助犯詐欺取財罪，處有期徒刑參月，如易科罰金，以新
臺幣壹仟元折算壹日。
    事  實
一、甲○○可預見社會上層出不窮之詐騙集團或不法份子，或為
    掩飾其不法行徑，或為隱匿其不法所得，或為逃避追查，常
    蒐購並使用他人帳戶進行存提款與轉帳等行為，在客觀上可
    以預見一般取得他人帳戶使用之行徑，常與財產犯罪有密切
    關聯，竟以縱使他人持其申設之金融帳戶做為詐騙之工具，
    亦不違反其本意，仍基於幫助詐欺之不確定故意，於民國98
    年12月2 日前某日，在高雄縣鳳山市○○路與經武路口，將
    其所有之花旗商業銀行（下稱花旗銀行）鳳山分行帳號0000
    000000帳戶之存摺正本（起訴書誤載為影本）、提款卡（含
    密碼），提供予某姓名年籍不詳、綽號「小鐘」之成年男子
    使用。而「小鐘」所屬詐騙集團成員取得上開花旗銀行鳳山
    分行帳戶後，共同基於意圖為自己不法所有之犯意聯絡，分
    別：
  (一)由某真實姓名、年籍不詳女性成員於98年12月2 日20時許，
    撥打電話予丙○○，佯稱因丙○○於電視購物簽帳時，簽到
    分期付款，需依指示辦理止付云云，致丙○○陷於錯誤，於
    98年12月2 日20時2 分許，在高雄縣梓官鄉○○村○○路26
    0 號「中崙郵局」，依對方指示操作自動櫃員機，而轉帳匯
    款新台幣（下同）2 萬9,983 元至甲○○上開花旗銀行帳戶
    內。嗣丙○○發現有異，報警處理，而查悉上情。
  (二)由某真實姓名、年籍不詳男性成員，於98年12月2 日18時2
    分許，撥打電話予乙○○，謊稱因乙○○在網路購物之付款
    方式誤設為分期付款，須操作自動櫃員機以辦理取消，致乙○○信以為真，陷於錯誤，依對方之指示，至苗栗縣苗栗市
    「中苗郵局」之自動櫃員機辦理取消手續，而於98年12月2
    日21時21分許，轉帳匯款2 萬8,888 元至甲○○上開花旗銀
    行鳳山分行帳戶內。嗣乙○○發現有異，報警處理，經警循
    線追查後，始知悉上情。
二、案經高雄縣政府警察局鳳山分局報請臺灣高雄地方法院檢察
    署檢察官偵查起訴。
    理  由
一、程序方面：
    本案被告甲○○所犯係死刑、無期徒刑、最輕本刑為3 年以
    上有期徒刑以外之罪，其於準備程序中就被訴事實為有罪之
    陳述，經法官告知簡式審判程序之旨，並聽取公訴人及被告
    之意見後，本院合議庭依刑事訴訟法第273 條之1 第1 項之
    規定，裁定由受命法官獨任進行簡式審判程序。又本案之證
    據調查，依刑事訴訟法第273 條之2 規定，不受同法第159
    條第1 項、第161 條之2 、第161 條之3 、第163 條之1 及
    第164 條至第170 條規定之限制，均合先敘明。
二、認定事實之依據：
  (一)上開犯罪事實，業據被告於偵查及本院審理時坦承不諱（見
    臺灣高雄地方法院檢察署99年度偵續字第1789號卷第15至16
    頁、本院易字卷第14、22至23頁）。被害人丙○○、乙○○
    分別接獲前揭內容之詐騙電話後，陷於錯誤，依對方指示操
    作自動櫃員機，而分別於上開時、地匯款2 萬9,983 元、2
    萬8,888 元至被告上開花旗銀行鳳山分行帳戶內，嗣發覺受
    騙，而分別報警處理等情，亦據證人即被害人丙○○、乙○○於警詢時證述綦詳（見臺灣高雄地方法院檢察署99年度偵
    字第17160 號偵查卷第3 、5 至7 頁），並有花旗（台灣）
    商業銀行鳳山分行98年12月28日（九十八）政查字第27579
    號函檢送被告上開帳戶之開戶基本資料及98年12月2 日至12
    月3 日帳戶交易明細各1 份、郵政自動櫃員機交易明細表2
    紙（見同上偵查卷第4 、8 、10至12頁）在卷為憑，足認被
    告自白與事實相符。
  (二)查金融帳戶及其存摺、提款卡、密碼等均係個人重要物件，
    並具有一定金融交易目的及識別意義，專屬性甚高，一般通
    常智識之人均不至隨意將該等存摺及金融卡交付他人，縱偶
    有特殊情況需交付他人使用，亦必深入瞭解用途及合理性，
    且與該他人之間具備一定信任關係，始予提供。由被告將上
    開帳戶之存摺、金融卡、密碼等資料交付與不詳姓名、年籍
    自稱「小鐘」之成年男子，其知悉交付存摺、提款卡及密碼
    給他人，對方可使用上開帳戶，其亦不能控制對方如何使用
    該帳戶，業據被告於本院供述在卷（見本院易字卷第23頁）
    ，被告在心有疑慮之情形下仍交付上開帳戶資料給對方，堪
    認其對於因此可能導致他人受騙而匯款至其帳戶應有所認識
    ，且對此犯罪事實之發生並不違反其本意，被告自有幫助該
    詐欺集團詐欺取財之不確定故意至明。本案事證明確，被告
    幫助詐欺取財犯行堪以認定，應依法論科。
三、論罪科刑：
  (一)按刑法上之幫助犯，係對於犯罪與正犯有共同之認識，而以
    幫助之意思，對於正犯資以助力，而未參與實施犯罪之行為
    者而言（最高法院75年度台上字第1509號、84年度台上字第
    5998號、88年度台上字第1270號判決意旨參照）。是以，如
    未參與實施犯罪構成要件之行為，且係出於幫助之意思提供
    助力，即屬幫助犯，而非共同正犯。本件被告將前揭花旗銀
    行帳戶存摺、提款卡及密碼，提供予前揭自稱「小鐘」之成
    年男子，雖因而使「小鐘」所屬詐騙集團成員得基於詐欺取
    財之犯意，向被害人丙○○、乙○○施以詐術，致被害人丙○○、乙○○陷於錯誤，而匯款至被告前揭花旗銀行帳戶內
    ，遂行詐欺取財之犯行，然被告單純提供帳戶供人使用之行
    為，並不等同於向被害人施以欺罔之詐術行為，且亦無證據
    證明被告有參與詐欺取財犯行之構成要件行為，是被告提供
    上開花旗銀行帳戶之存摺、金融卡及密碼供人使用之行為，
    對於前開詐騙集團遂行詐欺取財犯行，資以助力，揆諸上開
    判決意旨，應論以幫助犯，而非共同正犯。核被告所為，係
    犯刑法第30條第1 項、第339 條第1 項之幫助詐欺取財罪。
    被告以1 提供存摺、提款卡及密碼之幫助行為，供詐騙集團
    成員分別向被害人丙○○、乙○○詐取財物，侵害數被害人
    之財產法益，係一行為觸犯數罪名，為同種想像競合犯，應
    從一重處斷。又被告係基於幫助之不確定故意為本件犯行，
    依刑法第30條第2 項規定，得按正犯之刑減輕之。
  (二)爰審酌被告有竊盜前科，於97年間另因幫助犯詐欺取財案件
    ，經臺灣彰化地方法院99年度簡字第573 號判處有期徒刑3
    月（未構成累犯），有臺灣高等法院被告前案紀錄表1 份附
    卷可稽，素行難謂良好，其提供上開帳戶存摺、提款卡及密
    碼等物予他人，使詐欺者得以隱匿其真實身分，增加查緝實
    際犯罪行為人之阻礙，使犯罪猖獗，造成被害人之財產損失
    ，行為殊屬不當，惟念其犯後坦承犯行，尚具悔意，所為僅
    為幫助行為，未實際參與詐欺取財之犯行，可非難性較輕，
    及被害人之受騙金額等一切情狀，量處如主文所示之刑，並
    考量被告職業工、教育程度高中肄業、家庭經濟狀況貧寒（
    見偵緝字第1789號偵查卷第8 頁）等一切情狀，諭知易科罰
    金之折算標準，以示懲儆。
據上論斷，應依刑事訴訟法第273 條之1 第1 項、第284 條之1
、第299 條第1 項前段，刑法第339 條第1 項、第30條第1 項、
第2 項、第41條第1 項前段、第55條，刑法施行法第1 條之1 ，
判決如主文。
本案經檢察官丁○○到庭執行職務。
中    華    民    國    99    年    11    月    11    日
                  刑事第六庭    法  官  曾鈴
以上正本證明與原本無異。
如不服本判決應於收受送達後10日內向本院提出上訴書狀，並應
敘述具體理由；如未敘述上訴理由者，應於上訴期間屆滿後20日
內向本院補提理由書（均須按他造當事人之人數附繕本）「切勿
逕送上級法院」。
中    華    民    國    99    年    11    月    15    日
                                書記官  李月君
附錄本判決論罪科刑法條：
中華民國刑法第339條（普通詐欺罪）
意圖為自己或第三人不法之所有，以詐術使人將本人或第三人之
物交付者，處5 年以下有期徒刑、拘役或科或併科1 千元以下罰
金。
以前項方法得財產上不法之利益或使第三人得之者，亦同。
前二項之未遂犯罰之。

司法院資訊處製作；財團法人民間司法改革基金會備份。
